臺灣高等法院刑事判決　　　　　　　 100年度上訴字第2057號
上　訴　人
即　被　告　林孟樺
選任辯護人　唐迪華律師
上列上訴人因妨害自由等案件，不服臺灣板橋地方法院98年度訴
字第4045號，中華民國100年4月29日第一審判決（起訴案號：臺
灣板橋地方法院檢察署98年度偵字第7227號），提起上訴，本院
判決如下：
    主  文
上訴駁回。
    事  實
一、林孟樺基於意圖營利供給賭博場所、聚眾賭博犯意，於民國
    98年2月4日20時許，提供位於臺北縣三重市（現改制為新北
    市三重區，下同）重陽路1 段132號3樓之徵信社辦公室作為
    賭博場所，並於其所有桌上型電腦安裝「俄羅斯輪盤」網路
    賭博遊戲軟體，供陳黃碧蓮及其他不特定之賭客以每注最低
    金額新臺幣（下同）100 元押注，賭博方式為賭客依畫面所
    顯示之圖案，若押中顏色為紅色、黑色，則可獲得押注金額
    1 倍之賭金，若押中之顏色為綠色，則可獲得33倍之賭金，
    若未押中所押注之金額則歸林孟樺所有。
二、陳黃碧蓮於同月同日（即4 日）晚間某時，與王勝隆、蔡鼎
    新（蔡忠佑之兄）、林雅君在上揭徵信社把玩麻將，因蔡鼎
    新、林雅君質疑陳黃碧蓮、王勝隆涉有詐賭情事，央求在場
    林孟樺、蔡忠佑出面處理，詎林孟樺為向陳黃碧蓮、王勝隆
    索取詐賭賠償金，竟與蔡忠佑（所涉妨害自由案件，未據檢
    察官提起公訴）及其他在場之數名真實姓名年籍不詳之成年
    男子，共同基於妨害自由之犯意聯絡，派人監視陳黃碧蓮、
    王勝隆，以禁止陳黃碧蓮、王勝隆離開上揭處所，以此方式
    剝奪陳黃碧蓮、王勝隆行動自由，並要求陳黃碧蓮、王勝隆
    賠償50萬元，復命陳黃碧蓮以所有行動電話撥打伊孫陳政偉
    ，再由在場某真實姓名年籍不詳之人取過行動電話後，向陳
    政偉表示：「你奶奶詐賭被我抓到，人被押注，你要怎麼處
    理」等語，欲藉以向陳政偉索取陳黃碧蓮詐賭之賠償金，惟
    因陳政偉回電表示將報警處理，並要求立即釋放陳黃碧蓮，
    且因林孟樺、蔡忠佑認係莊百鈴（原名莊麗淑、綽號婷婷）
    唆使陳黃碧蓮、王勝隆詐賭，撥打電話予莊百鈴，要求莊百
    鈴前往上揭處所處理，然莊百鈴以身體不舒服為由，拒絕前
    往，林孟樺、蔡忠佑等見未能取得該詐賭之賠償金，即繼續
    關押陳黃碧蓮、王勝隆。嗣於翌（ 5）日13時38分許，陳黃
    碧蓮趁林孟樺等不注意之際，以所有行動電話門號撥打 110
    報警處理，經臺北縣政府警察局（現改制為新北市政府警察
    局，下同）光明派出所員警林榮宏據報前往上揭處所，並將
    陳黃碧蓮、王勝隆帶返光明派出所，然因陳黃碧蓮、王勝隆
    恐陳述渠等遭妨害自由之事實，將遭林孟樺等人報復，故僅
    向林榮宏表示係因打麻將發生糾紛，並不願意報案等語，林
    榮宏見陳黃碧蓮等不願報案，即交付100 元予陳黃碧蓮充作
    車資後，即讓陳黃碧蓮、王勝隆離去。嗣陳黃碧蓮、王勝隆
    搭乘計程車離開警局後，於臺北火車站附近，又遭真實姓名
    年籍不詳之成年男子攔車，要求陳黃碧蓮、王勝隆返回上揭
    處所處理詐賭事宜，陳黃碧蓮、王勝隆因恐遭該名男子毆打
    ，即搭乘該男子所駕駛之車輛，途中並於臺北市○○○路圓
    環搭載接獲蔡忠佑電話欲前往上揭徵信社之莊百鈴後，陳黃
    碧蓮、王勝隆及莊百鈴復返回上揭處所，林孟樺承前妨害自
    由之犯意，並與莊百鈴（所涉妨害自由案件，未據檢察官提
    起公訴）基於共同犯意聯絡，莊百鈴先於上揭處所徒手毆打
    陳黃碧蓮一巴掌（傷害部分未據告訴），再由林孟樺、莊百
    鈴、陳黃碧蓮、王勝隆於上揭處所就上揭詐賭事件進行調解
    ，由林孟樺、莊百鈴達成由陳黃碧蓮、王勝隆開立本票給付
    上揭詐賭賠償金之協議後，即由林孟樺駕車搭載莊百鈴、陳
    黃碧蓮、王勝隆返回陳黃碧蓮位於臺北縣汐止市（現改制為
    新北市汐止區○○○路254 號住處樓下時，由林孟樺、莊百
    鈴提出預先準備已填寫發票日、金額本票6 紙後，再由陳黃
    碧蓮於面額分別為30,000元、30,000元、40,000元，發票日
    均為98年2月5 日之本票3紙上簽名、蓋指印，另由王勝隆於
    面額分別為30,000元、30,000元、40,000元，發票日均為98
    年2月5日之本票3 紙上簽名、蓋指印後，以此方式脅迫陳黃
    碧蓮、王勝隆行無義務之事，嗣林孟樺於取得上揭本票6 紙
    後，始同意陳黃碧蓮、王勝隆離去。嗣經陳黃碧蓮報警處理
    ，始為警持搜索票於98年2月9日20時35分，在上揭處所查獲
    林孟樺，並扣得上揭本票6張、電腦螢幕及電腦主機各1台（
    現由林孟樺代保管中）。
三、案經陳黃碧蓮訴由臺北縣政府警察局三重分局移送臺灣板橋
    地方法院檢察署檢察官偵查起訴。
    理  由
壹、證據能力之說明：
一、按被告以外之人於審判外之言詞或書面陳述，除法律有規定
    者外，不得作為證據，刑事訴訟法第159條第1項定有明文；
    又被告以外之人於審判外之陳述，雖不符前4 條之規定，而
    經當事人於審判程序同意作為證據，法院審酌該言詞陳述或
    書面陳述作成時之情況，認為適當者，亦得為證據，同法第
    159條之5第1項規定甚明。
二、經查，被告及檢察官於法院審理時，對於本判決以下所引證
    據（含供述及非供述證據）之證據能力均表示不爭執（原審
    卷一第145、181頁），復未於言詞辯論終結前，對前開證據
    之證據能力提出異議，本院審酌前揭證據作成之情況，亦無
    違法或不當之處，揆諸前揭規定，上開證據自有證據能力。
貳、實體部分：
一、訊據上訴人即被告（下稱被告）林孟樺，矢口否認有賭博、
    妨害自由等犯行，先後辯稱略以：伊沒有在那邊設賭盤，伊
    辦公室的「俄羅斯輪盤」程式應該是蔡忠佑和莊麗淑弄來的
    ，當時也沒有人在玩俄羅斯輪盤。伊只是提供地方給告訴人
    等打麻將，98年2月5日凌晨4、5時許，伊聽到外面有爭吵聲
    ，聽林雅君說陳黃碧蓮他們詐賭，伊就問蔡忠佑說，這是你
    朋友帶來的，怎麼會這樣，蔡忠佑就打電話要莊麗淑來帶告
    訴人等回去，但是電話好像都打不通，後來就問告訴人等，
    請他們打電話叫他們的家人來把他們帶回去，但是他們家人
    表示證人經常都這樣，所以不願意管，後來就一直打電話到
    了上午6、7點，伊就坐車到信義分局開庭，同日下午6 點開
    完庭回到辦公室，伊打電話問蔡忠佑這個事情後來如何處理
    ，蔡忠佑說陳黃碧蓮之後打電話報警，警察來公司把他們帶
    走了。後來約下午5、6時許，莊麗淑就帶陳黃碧蓮、王勝隆
    來公司找伊，伊就說陳黃碧蓮跟王勝隆詐賭，他們說是莊麗
    淑指使的，莊麗淑說這是陳黃碧蓮及王勝隆行為，跟莊麗淑
    沒有關係，莊麗淑想跟蔡忠佑兄弟解釋，伊說時間已經很晚
    了，乾脆先開車送陳黃碧蓮、王勝隆回去，所以伊跟莊麗淑
    先載陳黃碧蓮回家，然後他們3 個人就一起上去陳黃碧蓮的
    家中，伊在車上等，莊麗淑下來的時候，莊麗淑就拿本票給
    伊，說這是他們講好的，王勝隆也回到車上了，伊和莊麗淑
    就載王勝隆到汐止火車站讓他坐車，後來回到公司，因那6
    張本票莊麗淑說這是他們間的債務問題，他要求伊這邊幫他
    做本票裁定，伊才把本票留在辦公室云云。經查：
(一)被告所涉意圖營利供給賭博場所及聚眾賭博部分：
  1.證人陳黃碧蓮於偵查中證稱：被告有在三重市○○路○段132
    號3 樓擺設電腦以俄羅斯賭盤之網路賭博給我玩，我在現場
    時，還有4、5 個人在現場玩，我有贏200元。輪盤上有紅、
    黑、綠3 個顏色，可以選擇押其中一個顏色，如果我押到紅
    色、黑色，輪盤轉到我押的顏色，就是賠1倍（押100元獲利
    100元），如果是押綠色，賠率是33倍（押100元獲利3300元
    ），如果我押的顏色，轉盤沒有轉到，押的錢就被被告拿走
    ，是被告架設輪盤，有其他人在玩，但我不認識他們等語（
    偵字第7227號卷40、59、77頁）；於原審中證稱：我那天是
    賭黑的紅的，圓的，好像是俄羅斯輪盤，現場有一台電腦，
    每個人可以押紅的或是黑的，押注一次，都是100 元，有錢
    的人可以押比較多，當天也有其他的人也在現場賭，他押注
    也很小，現場在賭的只有2、3個人，有男有女。我當天賭贏
    100 元，賭法我本來就知道，現場下注的人也都知道。那天
    贏100元是被告給我的等語（原審卷一第66頁、67頁）。
  2.證人莊百鈴於偵查中證稱：林孟樺電腦內的賭博程式不是我
    所設，是有人介紹我，我打密碼進去，就可以玩，是自己要
    玩的。當天是阿龍及阿清叫陳黃碧蓮過去，我家中沒電腦，
    我是跟被告借電腦，要向被告請教帳戶問題。我有給林孟樺
    帳號，林孟樺可以自行進入，進入網站後應該可以玩，因為
    裡面還有點數等語（同上偵卷47、48、79頁）；於原審證稱
    ：當天我去被告辦公室，是要跟他聊一些合作的空間，就是
    在被告電腦中查獲之俄羅斯輪盤對賭，被告電腦上的俄羅斯
    輪盤網路程式不是我灌的，是我朋友「呂政憲」的公司的人
    於案發前1、2週灌的，當時正在商討該俄羅斯輪盤網路對賭
    的事情，只是使用軟體測試而已。【我到的時候有看到陳黃
    碧蓮在玩俄羅斯輪盤，但我不知道是誰邀她的】。被告應該
    知道他電腦灌有該程式等語（原審卷二第16至17頁）。
  3.證人王勝隆於原審中證稱：當時好像有一個70幾歲的女人在
    玩俄羅斯輪盤的電腦遊戲，都是押100 元，但是我沒有玩，
    也不會玩等語（原審卷一第182 頁）。復有「俄羅斯輪盤」
    網路賭博遊戲操作畫面及電腦螢幕、主機照片10張附卷可佐
    （同上偵卷27至32頁）。再參以被告於偵查中既自承於上揭
    徵信社查獲電腦主機、螢幕為伊所有等語（同上偵卷42頁）
    ，則被告若非有營利意圖，豈有任由他人安裝上揭電腦網路
    賭博遊戲之情。綜上，足認被告確有於上揭時地提供「俄羅
    斯輪盤」電腦網路賭博遊戲供陳黃碧蓮及其他不特定之人把
    玩之情，被告於原審及本院空言否認犯行，並辯稱該賭博遊
    戲係莊麗淑、蔡忠佑所安裝云云，並無足採，伊所涉此部分
    之賭博犯行，事證明確，洵堪認定。
(二)被告所涉私行拘禁部分：
  1.告訴人陳黃碧蓮、被害人王勝隆及蔡鼎新、林雅君於98年02
    月4日晚間至5日凌晨某時，在被告位於臺北縣三重市○○路
    ○段132號3 樓之徵信社辦公室把玩麻將，因蔡鼎新、林雅君
    指告訴人、王勝隆涉有詐賭情事，由被告、蔡忠佑處理該詐
    賭賠償事宜，嗣於翌（5 ）日下午，由被告駕車搭載告訴人
    、莊麗淑、王勝隆由上揭徵信社返回告訴人位於汐止之住處
    ，並於車上簽立上揭本票6紙，並由莊麗淑將該本票6紙交付
    被告等事實，業據告訴人於偵查及原審理中（同上偵卷40頁
    、原審卷一第67至70頁）、證人莊百鈴於偵查及原審（同上
    偵卷49、50頁、原審卷二第15至21頁）、證人蔡忠佑於偵查
    及原審中（同上偵卷50、51頁、原審卷一第72至75頁）證述
    明確，又經被告於原審中自承不諱（原審卷一第71、72頁）
    ，復有告訴人簽立本票3紙（面額分為30,000元、30000元、
    40,000元，發票日均為98年2月5日）、王勝隆簽立本票3 紙
    （面額分為30,000元、30,000元、40,000元，發票日均為98
    年2月5日）（同上偵卷17、18頁）附卷可佐，應堪信實。
  2.被告雖否認有拘禁告訴人、王勝隆之行為，然查：
    (1)證人即告訴人於警詢中證稱：阿珍（即被告）以詐賭為由
      ，要脅我和王勝隆承認詐賭，我與王勝隆均予以否認，卻
      遭阿珍及另一名男子將我們限制在三重市○○路○段132號
      3樓廚房內，阿珍並要求我賠償500,000元，當時我因害怕
      而將我身上所有1600元交給阿珍，之後阿珍表示要我賠償
      100000元就好，且繼續將我及王姓男子限制在該處廚房內
      ，沒收我的電話，禁止我們外出及與外界聯絡。我於98年
      2月5 日趁阿珍他們不注意時，撥打110報案，以財務糾紛
      之由請求警方到場協助，警察到場時，我與王姓男子害怕
      遭阿珍報復，所以並未表明遭到限制自由及毆打強奪財物
      ，僅請求警方將我們帶離現場即可，後來我們搭計程車離
      開，至臺北火車站附近時，有一名吳姓男子駕駛黑色自小
      客車尾隨我們車後，並將我們所搭乘之計程車攔下，要我
      與王勝隆上車，並於同日17時載回三重市○○路○段132號
      3 樓，再次限制我們行動及打電話等語（同上偵卷14、15
      頁）；於偵查中證稱：被告叫我打麻將，他們就說我詐賭
      ，他們就打我，叫我賠50萬元，被告還將我關2天1夜，並
      且派人輪流監視我，還將我的手機沒收，我趁他們都在客
      廳不注意時，就打電話報警求救。警察來後，給我300 元
      坐計程車，坐到臺北車站附近，被告的友人叫我下車，又
      將我載回上址，叫我準備50萬元等語（同上偵卷40頁）；
      於原審中證稱：有人說我詐賭，被告就來打我，拉我頭髮
      ，還打我的身體前後，後來就不讓我和一個歐吉桑回去，
      那個歐吉桑我不認識，不確定是不是王勝隆。她叫我們打
      電話給家人拿50萬元或多少錢贖我們回去。我被關了一個
      晚上，天亮才叫警察來，被關在賭博現場的沙發床上，歐
      吉桑也被關在沙發床那邊。我在現場被打時，身上財物都
      給被告了，大約2,000、3,000元，詳細的數目我忘了，手
      機也被被告拿去，後來不知道誰放在桌子上，我才拿來報
      警。我跟那個歐吉桑從派出所坐計程車要去車站，後來有
      人開車過來押我們，來押的人，是個男的，叫什麼名字我
      不知道，這個男的是在要去車站的路上押我們的，我就叫
      計程車停下，叫我們坐他的車子回到賭場那邊，對方車子
      開比較快，擋在計程車前面，對方說如果我不聽話，就會
      打我，擋車的時間是2月5日下午，在臺北車站附近等語（
      原審卷一第67至68頁）；於原審中復證稱：被告他們拿我
      的電話簿，打到高雄我兒子那邊，但我兒子已經離開40多
      年了，都沒有聯絡了。他打給我那一個我也不知道，他說
      我要給他4、50 萬元才願意讓我走。蔡忠佑有用我的手機
      打電話，但打給誰，我也不知道，他說要人帶50萬元來才
      願意放人，我有聽到他用我的電話打給別人。本票是被告
      寫好給我的，但我不知道被告在哪裡寫的，我是在被告的
      車子停在我家樓下時，在車內簽的。當天有人打電話到我
      家中，是我孫子陳政偉接到的，是被告的朋友打的，好像
      是姓蔡的人打的，他跟我孫子說：「你祖母詐賭被關在這
      邊，你要怎麼處理。」，我孫子說：「如果詐賭就送去派
      出所，我奶奶不會詐賭」等語（原審卷一第76頁、187 頁
      ）。
    (2)證人即告訴人之孫陳政偉於原審中證稱：98年2月5日凌晨
      4、5時許，我在統一超商作大夜班，我奶奶撥手機給我，
      她說她人在三重，人被押住，她說她打麻將，被人說詐賭
      ，電話就被搶過去了，有一名女子用台語口音先跟我說你
      奶奶在我這邊詐賭，被我抓到，你要拿多少錢來處理，我
      說他是怎樣詐賭，你要先讓我知道，我要先跟他講，後來
      一名男的又把電話拿過去，跟我說他是三重在地的幫派份
      子，問說我奶奶這個事情要怎麼處理，我第一個反應是我
      要跟我奶奶講話，那時候我是有責備我奶奶為何又去賭博
      ，我有問她詐賭的事，但她說沒有，還沒有講完，電話就
      被切斷了。我第一個動作就是先打電話給我哥哥，問要如
      何處理，第二通電話換我打給我奶奶的電話，我想到了，
      在第一通電話的時候，那個女的有跟我提到要10,000元，
      說是要解決她在那邊詐賭，才能放我奶奶走，之後我打過
      去，我問我奶奶有無被怎麼樣？我奶奶說她有被一個女的
      打，她說有被賞巴掌、被揍，後來也是一個女的跟我講，
      是跟第一通電話同一個女的，她說叫我們準備60,000還是
      10萬元，要不然我就看不到我奶奶，電話就掛了，兩通電
      話相隔約15到20分鐘，我第3 通電話打過去說沒有錢，但
      我會馬上報警，你們最好把人放了，電話好像是一個男生
      接的，就是第一通那個自稱幫派份子的那個男的。接著我
      就立刻報警。之後我下班後被吵醒，大約是晚上8 點到10
      點間，我奶奶回來，我問她說你是怎麼了，她說她是相公
      ，被人家說是詐賭，硬要拿錢，她說有簽了100000元本票
      ，我說你們打多大，他好像說他們打三百一百，我說三百
      一百，你簽本票簽到100000元，這不是在坑人嗎，我請奶
      奶立即報警，到警察局作筆錄。我有看到我奶奶的臉，一
      邊是腫起來的等語（原審卷二第21頁至22頁）。
    (3)證人即三重分局光明派出所警員林榮宏於原審證稱：當天
      陳黃碧蓮、王勝隆來派出所，說因為重陽路那邊的徵信社
      賭博，陳黃碧蓮稱那邊的人，縱然他們有贏錢，也不讓他
      們走，強迫他們玩到輸錢後，才讓他們走，陳黃碧蓮稱她
      在那邊待了一夜，覺得疲憊，希望能回汐止，但身上沒有
      車錢，我就問他大約需要多少錢，我就給他100 元，讓他
      坐火車。王勝隆他表示他住附近，晚上輸一點點錢，所以
      他不願報警。我只有給陳黃碧蓮車錢，當時沒有作筆錄，
      因為她說她很累，不想作筆錄。我忘記98年2月5日有無見
      到被告，但後來搜索的時候有看到被告，我們是抄現場負
      責人或是屋主的資料。當天詳細的情形我忘記了，但是確
      定有在派出所給陳黃碧蓮100 元，因為我要帶他們到派出
      所，才可以紀錄他們的資料，沒有看到他們上計程車，他
      們拿了錢之後，就說要回去等語（原審卷一第185至186頁
      ）。
    (4)綜觀上揭證言，告訴人所稱因被指摘為詐賭，故遭被告、
      蔡忠佑及其他真實姓名年籍不詳成年男子強押於上揭處所
      ，並撥打電話向其孫陳政偉索取賠償金額一節，核與證人
      陳政偉上揭證言相符。又告訴人所稱其與王勝隆遭拘禁後
      ，有於98年2月5日下午以電話報警處理，並前往光明派出
      所後，由警員交付交通費後始行離去一節，亦與證人林榮
      宏上揭證言相符，復有臺北縣政府警察局勤務指揮中心受
      理各類案件紀錄單（原審卷一第111-2 頁）、臺北縣政府
      警察局99年11月03日北縣警重刑字第0990047846號函附之
      員警工作紀錄簿影本（原審卷一第136、137頁）在卷可佐
      ，堪信為真實。準此，告訴人既遭被告等人指摘涉有詐賭
      情事，若非遭人拘禁，豈有需撥打電話報警處理之理。參
      以上揭證人陳政偉所稱接聽電話之內容，係向陳政偉索取
      詐賭賠償以贖回告訴人，顯與被告所辯「係撥打電話要求
      告訴人之家人帶其回家」云云不符。況告訴人雖年已七旬
      ，然仍得以獨力行走、搭車，何須由其家人帶返家？故認
      被告上揭辯詞，無足採信。綜上，告訴人所稱其與王勝隆
      因遭指為詐賭，故為被告、蔡忠佑拘禁於上揭徵信社一節
      ，洵堪採信。
  3.就被告脅迫告訴人、王勝隆簽發本票6紙部分：
    (1)證人即告訴人於警詢證稱：阿珍載我回汐止市○○路 254
      號住處樓下，脅迫我簽立3 張已寫好面額之本票，並要脅
      若我不簽立，便再將我載返三重拘禁，我不得已，只好簽
      下該3 張本票等語（同上偵卷15頁）；偵查中證稱：被告
      開車送我回家，到我家之後，在我家樓下，我就簽立本票
      。莊麗淑沒有叫我及王勝隆簽本票，是被告叫我簽本票。
      王勝隆是去打麻將，被告說他詐賭，也叫他簽本票。本票
      是在我汐止家樓下簽的，我沒有在車上協調好說要簽本票
      等語（同上偵卷40、59、60頁）；原審中證稱：回到徵信
      社後，被告有要載我回去，到我家樓下，叫我要簽名，被
      告有說那是本票，還說不簽不行，但沒有說為何不簽不行
      ，那名歐吉桑也有簽本票，也是在車上簽的等語（原審卷
      一第68至69頁）。
    (2)證人莊百鈴於偵查中證稱：98年2月05日0時許，陳黃碧蓮
      在上址打麻將，打到深夜時，陳黃碧蓮詐賭被抓到，早上
      6、7點，我接到蔡忠佑電話，要我回去，我回去後，看到
      他們在協調債務關係，林孟樺原要求陳黃碧蓮賠償12,000
      元，陳黃碧蓮所贏到的錢，但陳黃碧蓮不承認詐賭，引起
      林孟樺他們生氣，所以要求陳黃碧蓮賠償100000元。我到
      現場後，陳黃碧蓮與林孟樺在談條件，蔡忠佑有在現場，
      他們的意思是說陳黃碧蓮如果不簽本票，就不讓她離開。
      因為陳黃碧蓮已經證明我的清白，她當場也說要賠償1000
      00元，他又沒有車錢回家，所以我、林孟樺及王勝隆一起
      送陳黃碧蓮回家。王勝隆就是與陳黃碧蓮一起在林孟樺公
      司詐賭林孟樺的友人。大家在車上已經協定好，陳黃碧蓮
      才會願意簽本票。車子裡面沒有人跟陳黃碧蓮說，若是不
      簽的話，車子裡面還有東西，也沒有人比手槍姿勢。我不
      清楚陳黃碧蓮被發現詐賭時，行動自由是否遭拘束，我只
      是從6 點開始，就陸續接到電話叫我過去現場，但我中午
      才過去，陳黃碧蓮一直在現場未離去，我沒有跟陳黃碧蓮
      說如果他不簽本票的話，就要將她帶回三重關起來等語（
      同上偵卷49、50頁）；原審中證稱：我離開後，被告、蔡
      忠佑，還有一個我不認識的男子有打電話給我，被告說陳
      黃碧蓮、王勝隆打麻將時詐賭，叫我過去處理，陳黃碧蓮
      打給我說，她在那裡不能離開，叫我過去，看要如何處理
      事情。但我生病人不舒服，所以就沒有理。2月5日下午我
      有過去，我是去證明我沒有唆使他們去詐賭，我過去後，
      陳黃碧蓮已經離開了，後來我們在重慶北路的圓環那邊與
      陳黃碧蓮碰頭。本票3 張是陳黃碧蓮詐賭的賠償金，是要
      開給被告的，是被告要賠償給他的朋友的，是我叫陳黃碧
      蓮開的，金額是陳黃碧蓮和被告自己協調出來的。我有打
      陳黃碧蓮一巴掌，當時被告沒有在場。我有聽到陳黃碧蓮
      說被告他們說如果不簽本票的話，就不讓她離開，但沒有
      聽到被告本人這樣說。蔡忠佑的朋友說如果我不出面的話
      ，會讓我吃不完兜著走，他們沒有說會對陳黃碧蓮怎麼樣
      ，但是他們都找我，我也會怕他們會對陳黃碧蓮怎樣等語
      （原審卷二第15頁至21頁）。
    (3)被告於原審中亦自承：都是蔡忠佑在聯絡，聯絡一個兄弟
      來我們公司，好像叫明哥（台語），逼莊麗淑要給他們一
      個交代，我沒有指示他們，後來蔡忠佑還帶那些兄弟去吃
      飯，吃飯的錢20,000多元，要我出10,000多元。因為後來
      莊麗淑、陳黃碧蓮及王勝隆又回來，大約是在我回到家之
      後沒有多久，我看到他們回來，我又打給蔡忠佑，他好像
      是說他們在外面，如果婷婷沒給他們一個交代，就不讓他
      們走，但他沒有交代我要做什麼。我說那這你自己處理，
      我不會。【但後來他好像沒有回來。是我載他們回去時】
      ，莊麗淑從樓上下來時，是整本的本票拿給我，叫我交給
      蔡忠佑，我跟他講說本票拿給蔡忠佑，這樣有什麼效果嗎
      ，莊麗淑就說那由蔡忠佑自己去處理，是我自己雞婆說要
      用本票去跟人要債，要先聲請本票裁定，然後莊麗淑就說
      就本票先放在我這邊，隔天再叫蔡忠佑來拿，看有何打算
      ，但我和莊麗淑在車上都沒有再與蔡忠佑聯絡等語（原審
      卷二第53至54頁）。
    (4)綜上揭證言，被告、莊百鈴確有要求告訴人、王勝隆簽發
      上揭本票6 紙，作為詐賭之賠償款項，並於車上要求被告
      、王勝隆簽發該支票6 紙，至被告、莊百鈴雖均稱「係與
      告訴人協定好，告訴人才願意簽立本票」云云，然以告訴
      人否認曾與被告、莊百鈴協調簽立本票事宜，既為協調，
      何以證人莊百鈴又稱「他們的意思是說陳黃碧蓮如果不簽
      本票，就不讓她離開」、「蔡忠佑的朋友說如果我不出面
      的話，會讓我吃不完兜著走，我也會怕他們會對陳黃碧蓮
      怎樣」等語，被告亦供陳「我又打給蔡忠佑，他好像是說
      他們在外面，如果婷婷沒給他們一個交代，就不讓他們走
      」，復以證人莊百鈴自承有打告訴人一巴掌等情，及告訴
      人、王勝隆當時尚遭控制行動自由等情研判，尚難認告訴
      人、王勝隆有同意簽立上揭本票之情，況以告訴人從未坦
      承有何詐賭之情，且以告訴人、王勝隆所玩麻將每把輸贏
      金額僅數百元（原審卷一第67頁），豈有應賠償100000元
      金額之理。被告又辯稱：伊僅係代為蔡忠佑保管該支票，
      及受託為本票裁定云云，然被告就告訴人、王勝隆遭拘禁
      及簽立上揭本票之事實，均有參與，非僅代為保管或受託
      為本票裁定，其上開所辯云云，自非屬實。綜上，被告所
      涉脅迫告訴人、王勝隆簽發本票一節，應堪認定。
  4.證人王勝隆於偵查中證稱：本票3 張是我簽發的，被告叫我
    寫，我就寫，因為當時喝醉，就簽名。我認識陳黃碧蓮，是
    98年2月4日當天在三重市○○路○段132號3 樓碰到她，我是
    到上址喝酒的。我沒有看到陳黃碧蓮被毆打，我喝醉後，就
    在上址睡覺，98年2月4日去，同年月5 日才回家，我有在上
    址過夜，同年月5 日醒來後，看到陳黃碧蓮在沙發上跟人聊
    天，不知道是否有人監視她。陳黃碧蓮未向我求救，沒有看
    到她身上有傷，也沒有跟她說到話，我跟他都坐在客廳，我
    看到她，但都沒跟她說到話等語（同上偵卷41頁）；於原審
    中證稱：我當時在那裡打麻將，我記得有和陳黃碧蓮玩麻將
    ，那天晚上陳黃碧蓮有住在那邊，好像是天亮才走。我忘記
    有無人說我們可以離開，天亮時有去派出所，至於為何去我
    忘記了，去派出所後有人載我回去汐止，是兩個女的，好像
    有一個35歲左右，她們載我到陳黃碧蓮家樓下，當時陳黃碧
    蓮有下車，之後才載我去汐止火車站坐火車，好像有簽本票
    ，我跟陳黃碧蓮都是在車子裡面簽本票的，是從三重打麻將
    的樓下載我去汐止的兩個女人中的一個叫我們簽的，忘記為
    何叫我們簽，應與打麻將有關係。在三重那邊有人拿鋁棒打
    我的腳，原因我忘了，我跟陳黃碧蓮有被押著，被誰押我忘
    了，是被押在客廳等語（原審卷一第181頁至184頁），揆諸
    證人王勝隆上揭證言，渠就有無遭拘禁於上揭徵信社、何以
    簽立本票諸情，均諉為不知或遺忘，復改稱渠有與陳黃碧蓮
    被押，亦被人持鋁棒毆打，然不知原因為何云云，應認證人
    王勝隆上揭證言，雖不得採為認定被告上揭犯罪事實之證據
    ，然亦非屬有利於被告之證據，自難憑此遽為有利於被告之
    認定。
  5.證人蔡忠佑於偵查中證稱：我聯絡陳黃碧蓮及王勝隆的家人
    來帶他們回去，我們本來請他們自己聯絡自己家人來，但他
    們說他們家人不會理他們。後來我聯絡他們家人，他們家人
    一副不想理的樣子，之後只好請他們聯絡看是否有人可以來
    帶他們離去。陳黃碧蓮後來有報警，警察有來現場，是由我
    去開門，開門進來警察就說人在哪裡，警察就進去將陳黃碧
    蓮及王勝隆帶走。【我不清楚後來是何人帶他們回來，但據
    我所知他們有回來現場】。莊麗淑後來有回到上址，但我不
    知道她回來幹嘛，也不知道誰叫陳黃碧蓮簽本票等語（同上
    偵卷51頁）；於原審中證稱：我大約晚上11點左右到的，那
    時打麻將的有我哥哥、陳黃碧蓮、王勝隆還有那位林姓大姐
    。打麻將之後，我在沙發上睡覺，快天亮的時候，好像有人
    說詐賭，我不曉得是誰說詐賭，【我起來後，我看到林姓大
    姐說陳黃碧蓮跟王勝隆詐賭】，王勝隆他們一開始說沒有，
    但他們後來有承認有偷換牌。後來被告被吵醒，被告好像有
    跟陳黃碧蓮拉扯，好像是因為出千的事情。被告有叫陳黃碧
    蓮打電話，但是陳黃碧蓮自己沒有打，歐吉桑也沒有打，兩
    個都不想打，之後有打通1、2通，問說是不是他的家人，剛
    開始否認，後來說是他的家人，但說他的行為都跟他們沒有
    關係，打電話時歐吉桑在客廳，沒有與被告發生衝突，就只
    是安靜的坐在那邊。當時陳黃碧蓮及歐吉桑也有一直要求聯
    絡婷婷，後來有打通，婷婷很晚才來，大約我們下午吃完飯
    回來，婷婷才出現。陳黃碧蓮跟歐吉桑他們在房間內好像是
    在等人來帶他們回去，之後就有警員來把陳黃碧蓮他們帶走
    了。後來我看到王勝隆及陳黃碧蓮又回來，我記不清楚有沒
    有人帶他們回來。他們回來後，他們就到房間裡面，【後來
    好像是被告要開車送歐吉桑及陳黃碧蓮回去】（原審卷一第
    72至75頁）。參諸證人蔡忠佑上揭證言，就伊有撥打電話予
    告訴人家人及被告有與告訴人發生拉扯等部分，核與告訴人
    、證人陳政偉上揭證言相符，應堪採信。惟就與證人陳政偉
    於電話中對話內容，僅泛稱「後來我聯絡他們家人，他們家
    人一副不想理的樣子，只好請他們聯絡看是否有人可以來帶
    他們離去」云云，與證人陳政偉上揭證言不符，再就蔡忠佑
    就何以告訴人等未能離去上揭徵信社、告訴人等為警帶離後
    ，又遭何人帶返該徵信社等節，均語焉不詳，參照蔡忠佑亦
    涉及本案等情研判，因認伊上揭證言，顯有避重就輕之情，
    難以採信。
  6.被告另辯稱：伊於98年2月5日均在法庭開庭，並未妨害告訴
    人自由云云，惟經原審法院就被告涉背信案件，於98年2月5
    日拘提到案情形，函詢臺灣臺北地方法院檢察署（下稱臺北
    地檢署），查悉被告確有於當日遭拘提，伊自行到案時間為
    當日11時許、解到臺北地檢察署時間為13時15分許、經檢察
    官訊問於當日15時32分許飭回，有臺北地檢署拘票影本、98
    年度偵字第734號背信案訊問筆錄1紙附卷可參，本件告訴人
    等遭拘禁時間，係自98年2月4日晚間至2月5日凌晨，迄於98
    年2月5日下午告訴人返回汐止住處止（不含告訴人經警帶往
    派出所起至復被帶返上揭徵信社之時間），自難認被告於案
    發時均不在場。況本件除被告外，尚有蔡忠佑及其他真實姓
    名年籍不詳成年男子參與其事，尚難僅以被告有於98年2月5
    日前往臺北地檢署開庭，即認伊並未參與本件犯行。綜上，
    本件被告上揭辯詞，均屬事後卸責之詞，無足採信。又證人
    莊百鈴、蔡忠佑先後於偵查、原審時已證稱綦詳在卷，原審
    判決理由亦論述甚詳，依被告主張之待證事實，核無再傳喚
    作證必要。從而，被告所涉上揭犯行之事證，均屬明確，自
    應依法論科。
二、論罪科刑：
(一)核被告就事實欄一所為，係犯刑法第268 條前、後段之意圖
    營利供給賭博場所及聚眾賭博罪；就事實欄二所為，係犯刑
    法第302條第1項剝奪他人行動自由罪。按，刑事法若干犯罪
    行為態樣，本質上原具有反覆、延續實行之特徵，立法時既
    予特別歸類，定為犯罪構成要件行為要素，則行為人基於概
    括之犯意，在密切接近之一定時、地持續實行之複次行為，
    倘依社會通念，於客觀上認為符合一個反覆、延續性之行為
    觀念者，於刑法評價上，即應僅成立一罪。學理上所稱「集
    合犯」之職業性、營業性或收集性等具有重複特質之犯罪均
    屬之，例如經營、從事業務、收集、販賣、製造、散布等行
    為概念者是（最高法院95年台上字第1079號判決），本件被
    告所涉意圖營利供給賭博場所及聚眾賭博犯行，雖提供陳黃
    碧蓮及其他不特定賭客在場賭博，然係共同反覆、延續實施
    ，為集合犯，應論以一罪，又渠等所犯係基於一個意圖營利
    集合犯意，同時提供賭博場所與聚集多數人賭博，為一行為
    觸犯數罪名，為想像競合犯，依刑法第55條規定，從一情節
    較重之意圖營利聚眾賭博罪處斷。
(二)次按，刑法第302條第1項剝奪他人行動自由罪，以私行拘禁
    或以其他非法方法，剝奪人行動自由為要件，所謂非法方法
    ，當包括強暴、脅迫、恐嚇等足以剝奪他人行動自由之情事
    在內，故剝奪他人行動自由所實施非法方法，其低度之普通
    傷害、恐嚇、強制行為，均應為妨害自由之高度行為所吸收
    ，僅應論以剝奪他人行動自由罪，被告以脅迫手段令告訴人
    、王勝隆簽立上揭本票6 紙之行為，所涉刑法第304條第1項
    強制罪，應為上揭剝奪他人行動自由罪所吸收，不再論強制
    罪。被告以同一拘禁行為同時剝奪告訴人、王勝隆行動自由
    ，為想像競合犯，應依刑法第55條之規定僅論以一剝奪他人
    行動自由罪處斷，起訴書犯罪事實欄二部分，雖僅就告訴人
    遭剝奪行動自由部分為論述，然起訴書第二頁第4 行既有論
    及「王勝隆所簽立面額各為3萬元、3萬元、4萬元之本票3紙
    」，檢察官於原審論告時亦有提及王勝隆遭私行拘禁之情（
    原審卷二第56頁），堪認王勝隆遭剝奪行動自由事實，亦為
    起訴效力所及，本院自得併予審酌。
(三)被告就所涉剝奪他人行動自由罪部分，與蔡忠佑、莊百鈴及
    數名真實姓名年籍不詳之成年男子間，有犯意聯絡及行為分
    擔，應論以共同正犯。被告所涉意圖營利聚眾賭博、剝奪他
    人行動自由罪間，犯意各別，行為有異，應分論併罰。原審
    經審理結果，認被告罪證明確，適用刑法第28條、第268 條
    、第302條第1項、第55條、第41條第1項前段、第8項、第51
    條第5款、第38條第1項第2款，刑法施行法第1條之1第1項、
    第2 項前段等規定，並審酌被告前有詐欺、妨害自由等前科
    ，有臺灣高等法院被告前案紀錄表在卷可參，素行非佳，竟
    提供「俄羅斯輪盤」之電腦網路賭博遊戲供他人押注賭博以
    牟利，足以助長社會投機風氣，復以告訴人、王勝隆詐賭為
    由，將渠等拘禁於上揭徵信社以索取高額賠償金，危害告訴
    人、王勝隆人身自由及財產，其行為應予非難，兼衡其犯罪
    動機、目的、手段、告訴人（被害人）所受損害、犯後否認
    犯行態度及尚未與告訴人（被害人）達成和解等一切情狀，
    分別量處有期徒刑三月、五月，及諭知易科罰金之折算標準
    ，並定其應執行刑為有期徒刑七月。
(四)另認，依釋字第662 號解釋：「中華民國94年2月2日修正公
    布之現行刑法第41條第2 項，關於數罪併罰，數宣告刑均得
    易科罰金，而定應執行刑之刑逾6個月者，排除適用同條第1
    項得易科罰金之規定部分，與憲法第23條規定有違，並與本
    院釋字第366 號解釋意旨不符，應自本解釋公布之日起失其
    效力」，刑法第41條第8 項於98年12月30日經總統公布：「
    第1項至第4 項及第7項之規定，於數罪併罰之數罪，均得易
    科罰金或易服社會勞動者，其應執行之刑逾6 月者，亦得適
    用之」，再依同日修正刑法施行法第10條第2 項規定「刑法
    修正條文及本法修正條文，除另定施行日期者外，自公布日
    施行」，故修正之刑法第41條第8 項業已於98年12月30日生
    效，是以對於數罪併罰，數宣告刑均得易科罰金，而定應執
    行之刑超過6 個月案件，依98年12月30日修正公布之刑法第
    41條第8 項，均得易科罰金，本案被告行為時之修正前刑法
    第41條第2 項既業已失效，自毋庸為新舊法之比較，故本件
    被告所定執行刑雖逾6 個月，依上開說明，仍應諭知易科罰
    金之折算標準。再認，被告代保管中之電腦螢幕、電腦主機
    各1 台，係供被告犯意圖營利聚眾賭博罪所用之物，屬被告
    所有，業據被告於偵查中供述在卷（同上偵卷42頁），爰均
    依刑法第38條第1項第2款規定宣告沒收。經核其認事用法尚
    無違誤，量刑亦允當，被告提起上訴，以上情否認犯罪，核
    為無理由，自應予駁回。
據上論斷，應依刑事訴訟法第368條，判決如主文。
本案經檢察官劉靜婉到庭執行職務
中    華    民    國   100    年    9     月    27    日
                  刑事第九庭審判長法  官  陳貽男
                                  法  官  許必奇
                                  法  官  蔡聰明
以上正本證明與原本無異。
妨害自由部分，如不服本判決，應於收受送達後10日內向本院提
出上訴書狀，其未敘述上訴之理由者並得於提起上訴後10日內向
本院補提理由書（均須按他造當事人之人數附繕本）「切勿逕送
上級法院」。
其餘部分不得上訴。
                                  書記官  章大富
中    華    民    國   100    年    9     月    27    日
附錄：本案論罪科刑法條全文
刑法第268條：
意圖營利，供給賭博場所或聚眾賭博者，處3 年以下有期徒刑，
得併科3千元以下罰金。
刑法第302條：
私行拘禁或以其他非法方法，剝奪人之行動自由者，處5 年以下
有期徒刑、拘役或3百元以下罰金。
因而致人於死者，處無期徒刑或7 年以上有期徒刑，致重傷者，
處3年以上10年以下有期徒刑。
第1項之未遂犯罰之。